臺灣板橋地方法院刑事判決　　　　　　　 96年度訴字第543號
公　訴　人　臺灣板橋地方法院檢察署檢察官
被　　　告　乙○○
上列被告因偽造文書案件，經檢察官提起公訴（95年度偵字第
18455號、95年度偵字第22952號），被告於本院準備程序進行中
就被訴事實為有罪之陳述，經本院合議庭裁定由受命法官獨任進
行簡式審判程序，判決如下：
    主  文
乙○○連續行使偽造私文書，足以生損害於他人，處有期徒刑陸
月，如易科罰金，以銀元參佰元折算壹日。緩刑貳年。如附表應
沒收署押欄所示之偽造簽名，均沒收之。
    事  實
一、乙○○與甲○○為高中同學，因乙○○曾為甲○○辦理保險
    相關事宜而取得甲○○之身分證影本，竟基於行使偽造私文
    書之概括犯意，先後於民國95年2 月8 日、2 月13日、3 月
    1 日、3 月7 日，在臺北市○○○路○ 段4 之3 號2 樓「水
    漾美人坊」內，冒用甲○○之名義，在遠東國際商業銀行消
    費者信用貸款申請書申請人中文正楷簽名欄內偽造「甲○○
    」之簽名各1 枚，表明係甲○○本人同意向該行辦理消費性
    信用貸款之意，而連續偽造屬私文書之上述申請書，再於同
    日傳真至臺北縣三重市○○○路46號2 樓遠東國際商業銀行
    消費金融營業處申請貸款而連續行使之，致遠東國際商業銀
    行陷於錯誤，誤認確係甲○○本人申請貸款，而於95年2 月
    10日、2 月24日、3 月10日、3 月10日撥款新臺幣（下同）
    82,512元、72,288元、165,024 元、29,988元，均足以生損
    害於甲○○及遠東國際商業銀行對於貸款申請人資料管理之
    正確性。後於同年4 月27日，乙○○復承接前開行使偽造私
    文書之概括犯意，在上址「水漾美容坊」，冒用甲○○之名
    義，在三信商業銀行虛擬信用卡申請書申請人中文正楷親簽
    欄及分期付款申請書客戶中文親簽確認欄內偽造「甲○○」
    之簽名各1 枚，表明係甲○○本人同意向該行辦理貸款之意
    ，而偽造屬私文書之上述申請書，再於同日傳真至臺中市○
    ○路339 號2 樓三信商業銀行而行使之，足以生損害於甲○
    ○及三信商業銀行對於貸款申請人資料管理之正確性，嗣因
    三信商業銀行審核人員向甲○○辦理徵信後，始悉甲○○並
    未向該行申請貸款而未撥款。
二、案經甲○○訴由及臺北縣政府警察局三重分局報請臺灣板橋
    地方法院檢察署檢察官偵查起訴。本院於準備程序進行中，
    被告就被訴事實為有罪之陳述，經告知被告簡式審判程序之
    旨，並聽取當事人之意見後，裁定進行簡式審判程序。
    理  由
一、上揭犯罪事實，業經被告乙○○於本院準備程序及審理中坦
    承不諱，核與告訴人甲○○於偵查中之指述情節及證人杜雨
    璇於偵查中之證述情節相符，並有遠東國際商業銀行消費者
    信用貸款申請書4 份、三信商業銀行虛擬信用卡申請書（分
    期付款申請書）1 份、三信商業銀行95年10月31日三信銀卡
    字第9503077 號函1 紙、內政部警政署刑事警察局96年1 月
    22日刑鑑字第09600009470 號鑑定書1 份在卷可稽，足認被
    告之自白與事實相符，洵堪採為認定事實之依據。事證明確
    ，被告犯行，已堪認定。
二、又被告行為後，刑法業於94年2月2日經總統以華總一義字第
    09400014901 號令修正公布，並於95年7 月1 日施行，參酌
    最高法院95年5 月23日刑事庭第8 次會議決議，修正後刑法
    第2 條第1 項之規定，係規範行為後法律變更所生新舊法律
    比較適用之準據法，於新刑法施行後，應適用修正後刑法第
    2 條第1 項之規定，為「從舊從輕」之比較。另於比較時應
    就罪刑有關之共犯、未遂犯、想像競合犯、牽連犯、連續犯
    、結合犯，以及累犯加重、自首減輕暨其他法定加減原因（
    如身分加減）與加減比例等一切情形，本於統一性及整體性
    原則，綜其全部罪刑之結果而為比較。（一）刑法第33條第
    5 款由「罰金：1 元以上。」修正為「罰金：新臺幣1 千元
    以上，以百元計算之。」，經比較新舊法結果，以被告行為
    時之舊法較為有利於被告；（二）修正後刑法刪除第56條連
    續犯之規定，此項刪除雖非犯罪構成要件之變更，但顯已影
    響行為人刑罰之法律效果，自屬法律已有變更，而被告所為
    上開數犯行，於新刑法施行後即需分論併罰，與修正前刑法
    第56條連續犯以一罪論比較結果，以被告行為時之舊法較為
    有利於被告；（三）罰金罰鍰提高標準條例第2 條業已刪除
    ，刑法第41條第1 項前段關於易科罰金之折算標準已由舊法
    之銀元100 元、200 元、300 元修正為新臺幣1000元、2000
    元、3000元，因屬科刑規範事項之變更，其折算標準為裁判
    時所應諭知，自有就新舊法規定比較之必要，經比較新舊法
    結果，以被告行為時之舊法較為有利於被告。因之，經綜其
    全部罪刑之結果而為比較，以修正前刑法有利於被告，應一
    體適用修正前刑法之規定。
三、核被告所為，係犯刑法第216 條、第210 條行使偽造私文書
    罪。又被告於如附表所示之文書上偽造署押之行為，係偽造
    私文書之部分行為，不另論罪；而其偽造後復持以行使，其
    偽造之低度行為已為行使之高度行為所吸收，亦不另論罪。
    又被告先後多次行使偽造私文書之行為，時間緊接，所犯係
    構成要件相同之罪，顯係基於概括犯意反覆為之，為連續犯
    ，應依修正前刑法第56條之規定論以一罪，並加重其刑。又
    被告冒用告訴人甲○○之名義向遠東國際商業銀行申請貸款
    獲准後，其中於95年2 月8 日申辦之貸款，各有於95年3 月
    3 日、同年5 月5 日繳交2292元，及於95年7 月3 日繳交3
    期2292元，再於95年7 月5 日清償餘款完畢，於95年2 月13
    日申辦之貸款，亦有於95年5 月5 日繳交2 期2008元，於95
    年7 月3 日繳交3 期2008元，再於95年7 月5 日清償餘款完
    畢，於95年3 月1 日申辦之貸款，亦有於95年5 月5 日繳交
    4584元，於95年7 月3 日繳交3 期4584元，再於95年7 月5
    日清償餘款完畢，於95年3 月7 日申辦之貸款，亦有於95年
    5 月5 日繳交833 元，於95年7 月3 日繳交3 期833 元，再
    於95年7 月5 日清償餘款完畢之紀錄，有遠東國際商業銀行
    攤還收息紀錄查詢單4 紙在卷可稽，是由被告於取得貸款後
    均有還款，並已於95年7 月5 日將貸款全數清償完畢之情形
    以觀，尚難認被告於主觀上有不法所有之意圖，附此敘明。
    爰審酌被告與告訴人甲○○係朋友關係，竟利用取得告訴人
    甲○○身分證影本之機會，連續冒用告訴人甲○○之名義向
    銀行申辦貸款，自應予非難，惟念其犯罪後尚能坦承犯行，
    且已全數清償對銀行之欠款，有遠東國際商業銀行攤還收息
    紀錄查詢單4 紙及中國信託商業銀行匯款申請書1 紙在卷可
    佐等一切情狀，量處如主文所示之刑，並諭知易科罰金之折
    算標準，以資懲儆。末查，被告前未曾因故意犯罪受有期徒
    刑以上刑之宣告，有臺灣高等法院被告前案紀錄表1 份在卷
    可按，因一時失慮，致罹刑章，事後已坦承犯行，深具悔意
    ，且已全數清償對銀行之欠款，已如前述，經此偵審程序及
    罪刑之宣告，當知警惕，信無再犯之虞，本院因認對其所宣
    告之刑，以暫不執行為當，爰依修正後刑法第74條第1 項第
    1 款之規定，併予宣告緩刑2 年，以勵自新。又如附表所示
    之文書，均已因交付予銀行而非屬被告所有，惟如附表應沒
    收署押欄所示之偽造簽名，屬偽造之署押，不問屬於被告與
    否，均應依刑法第219 條宣告沒收之。
據上論斷，應依刑事訴訟法第273 條之1 第1 項、第299 條第1
項前段，刑法第2 條第1 項前段、刑法第216 條、第210 條、第
74條第1 項第1 款、修正前第56條、第41條第1 項前段、第219
條，刑法施行法第1 條之1 ，修正前罰金罰鍰提高標準條例第2
條，判決如主文。
本案經檢察官黃怡華到庭執行職務。
中　　華　　民　　國　　96　　年　　3　　月　　27  　　日
　　　　　　　　　    刑事第十六庭   法　官　 曾淑娟
以上正本證明與原本無異。
如不服本判決，應於判決送達後10日內，向本院提出上訴狀。
                                     書記官   林伯文
中　　華　　民　　國　　96　　年　　3 　　月　　27　　日
附表一
~F0
~T32
┌──┬──────────────┬──────────────────┐
│編號│偽造之文書                  │應沒收之署押                        │
├──┼──────────────┼──────────────────┤
│ 1  │遠東國際商業銀行95年2 月8 日│申請書申請人中文正楷簽名欄內偽造之「│
│    │消費者信用貸款申請書        │甲○○」簽名壹枚                    │
├──┼──────────────┼──────────────────┤
│ 2  │遠東國際商業銀行95年2 月13日│申請書申請人中文正楷簽名欄內偽造之「│
│    │消費者信用貸款申請書        │甲○○」簽名壹枚                    │
├──┼──────────────┼──────────────────┤
│ 3  │遠東國際商業銀行95年3 月1 日│申請書申請人中文正楷簽名欄內偽造之「│
│    │消費者信用貸款申請書        │甲○○」簽名壹枚                    │
├──┼──────────────┼──────────────────┤
│4   │遠東國際商業銀行95年3 月7 日│申請書申請人中文正楷簽名欄內偽造之「│
│    │消費者信用貸款申請書        │甲○○」簽名壹枚                    │
├──┼──────────────┼──────────────────┤
│5   │三信商業銀行虛擬信用卡申請書│信用卡申請書中文正楷親簽欄內偽造之「│
│    │（分期付款申請書）          │甲○○」簽名壹枚及分期付款申請書客戶│
│    │                            │中文親簽確認欄內偽造之「甲○○」簽名│
│    │                            │壹枚                                │
└──┴──────────────┴──────────────────┘
附錄本案論罪科刑法條全文：
刑法第216條
行使第210 條至第215 條之文書者，依偽造、變造文書或登載不
實事項或使登載不實事項之規定處斷。
刑法第210條
偽造、變造私文書，足以生損害於公眾或他人者，處5 年以下有
期徒刑。
